最高法院刑事判決　　　　　　九十四年度台上字第五二四一號
　　上　訴　人　乙○○
　　　　　　　　甲○○
　　共　　　同
　　選任辯護人　盧國勳律師
上列上訴人等因違反著作權法案件，不服台灣高等法院中華民國
九十三年十一月二十五日第二審判決（九十三年度上訴字第一二
九四號，起訴案號：台灣台北地方法院檢察署九十年度偵字第九
六一八號、第一七一六五號），提起上訴，本院判決如下：
    主  文
原判決撤銷，發回台灣高等法院。
    理  由
本件原判決認定上訴人甲○○、乙○○二人（下稱上訴人二人）
係夫妻關係，其二人自民國八十四年五月間起至八十八年七月間
止，以「良禎服裝行」之名義，經銷碩鑫國際股份有限公司（簡
稱碩鑫公司）之服飾，於八十八年十二月間，二人在台北市○○
路二七號五樓設立巧森服裝有限公司（簡稱巧森公司），由乙○
○擔任負責人，甲○○亦實際參與經營，二人均明知如原判決附
件（下稱附件）一、二所示之美術著作及如附件三所示服飾吊卡
上之語文著作，為碩鑫公司負責人王玉珍分別於八十二年間某日
、八十六年十月間某日、八十七年十月間某日所創作完成之著作
，且業將著作財產權轉讓予碩鑫公司，並將設計完成之服飾分別
於八十七年三月、八十八年三月印製在公司出版之型錄上，詎上
訴人二人竟意圖銷售圖利，並基於概括之犯意，先自八十八年十
二月間起，未經碩鑫公司之同意，明知其自大陸地區輸入如附件
一、二所示上衣、褲子係侵害碩鑫公司之美術著作財產權之物，
仍連續多次對外販售予不特定之下游中盤商牟利。又為圖銷售上
開服飾牟利，未經碩鑫公司之同意，推由甲○○於八十九年一月
間某日前往不知情不詳地點之印刷廠人員擅自重製如附件三所示
吊卡上之文字於自製之吊卡，並於同年二月底連續多次將吊卡隨
同服飾對外出售，侵害碩鑫公司之文字著作財產權。另於八十九
年一月間某日，委請不知情之新季廣告事業有限公司製作成衣廣
告型錄對外廣告宣傳，嗣經碩鑫公司發現該廣告型錄第十一頁上
衣、第十二頁褲角圖形侵害其如附表一、二所示之美術著作，並
購得仿冒之該衣褲各一件等情，因而撤銷第一審關於諭知上訴人
二人均無罪部分之判決，改判依牽連犯規定，從一重論處上訴人
二人共同意圖營利而以重製之方法侵害他人之著作財產權罪刑，
固非無見。
惟查：(一)著作權法所指之著作，係指屬於文學、科學、藝術或其
他學術範圍之創作。此觀著作權法第三條第一款規定自明。原審
以上訴人二人所負責經營之巧森公司販賣上揭服飾，該服飾並附
有與碩鑫公司服飾吊卡相同文字內容之吊卡，因認上訴人二人係
以重製方法侵害碩鑫公司之語文著作財產權一節，經觀看卷附（
附於原審上訴字卷第三十七頁）上述二家公司吊卡之文字內容，
並非完全相同，即僅有部分文字內容相同，而該相同部分之文字
，僅係述衣服之素材係純天然纖維，衣服係以人工染整完成、
衣服之特性、洗滌、晾晒方法等事項。該部分文字能否認屬於著
作權法所指之語文著作？又碩鑫公司之吊卡僅抄襲上揭部分之文
字，是否能遽認上訴人二人即有以重製方法侵害碩鑫公司之語文
著作財產權？此均仍有再深入勾稽研求之餘地。原審未詳查審酌
及此，遽認上訴人二人有以重製方法侵害碩鑫公司之語文著作財
產權，尚嫌速斷，並有查證未盡及理由尚欠完備之違誤。(二)上訴
人乙○○於原審曾經辯稱：「我不知道吊牌的事情，我只是掛名
巧森服裝負責人，大陸那邊的事情，我沒有參與，我不知道」等
語（見原審上訴字卷五十五頁），查其上揭辯解，與甲○○於原
審供稱上揭巧森公司販售之服飾及吊牌，由其負責取來販售等語
相符。究竟乙○○上開辯解是否實在？原審未進一步詳查究明，
並明所依憑之事證，徒以巧森公司係由乙○○擔任負責人，及
證人鄭桂華於第一審證稱：碩鑫公司自八十四年五月間起，即與
上訴人二人負責經營之良禎服裝行有業務往來等語，認定乙○○
有與甲○○共同為上揭犯行，亦同有理由尚欠完備之違誤。(三)原
判決理由三於論述：「九十三年九月一日修正之著作權法第九十
三條第一項之罪之處罰，增加拘役之短期自由刑（亦增加單科罰
金）之刑罰，罰金部分則提高為五十萬元」一段文字時，竟將「
九十三年九月一日」誤書為「九十二年七月九日」，亦有誤載。
以上或為上訴人二人上訴意旨所指摘，或為本院得依職權調查之
事項，應認原判決有撤銷發回更審之原因。
據上論結，應依刑事訴訟法第三百九十七條、第四百零一條，判
決如主文。
中　　華　　民　　國　九十四　年　　九　　月　二十二　日
                      最高法院刑事第十庭
                          審判長法官  陳　正　庸
                                法官  王　居　財
                                法官  林　開　任
                                法官  林　立　華
                                法官  吳　　　燦
      本件正本證明與原本無異
                                      書  記  官
中　　華　　民　　國　九十四　年　　十　　月　　三　　日
                                                      Ｌ
